臺北高等行政法院判決
111年度交上字第98號
上  訴  人  周嵩凱                                      
被 上訴 人  臺北市交通事件裁決所  
代  表  人  蘇福智              
上列當事人間交通裁決事件，上訴人對於中華民國111年1月27日
臺灣桃園地方法院110年度交字第273號行政訴訟判決，提起上訴
，本院判決如下：
    主  文
原判決除確定部分外廢棄。
上開廢棄部分，被上訴人民國110年7月1日北市裁催字第22-D79A
80149號違反道路交通管理事件裁決書撤銷。
廢棄部分第一審訴訟費用新臺幣438元及上訴審訴訟費用新臺幣7
50元，均由被上訴人負擔。被上訴人應給付上訴人新臺幣1,188
元。
    理  由
一、上訴人於民國109年12月2日17時34分許，駕駛車牌號碼0000-00號自用小客車（下稱系爭車輛），行經桃園市龜山區萬壽路與光峰路口時，與訴外人洪雅芳騎駛之車牌號碼000-0000號普通重型機車（下稱對方機車）發生碰撞事故，案經移送桃園市政府車輛行車事故鑑定委員會（下稱車鑑會）鑑定，桃園市政府警察局龜山分局嗣依車鑑會鑑定意見，製單舉發上訴人有「交會未保持適當間隔」、「任意跨越兩條車道行駛」之違規事實，並移送被上訴人處理，被上訴人以經查證上訴人確有上述違規事實為由，分別以110年7月1日北市裁催字第22-D79A80149號違反道路交通管理事件裁決書（下稱原處分一），依道路交通管理處罰條例（下稱道交條例）第46條第1款規定，裁處上訴人罰鍰新臺幣（下同）700元，及同日北市裁催字第22-D79A80150號違反道路交通管理事件裁決書（下稱原處分二），依道交條例第45條第1項第12款規定，裁處上訴人罰鍰700元，並記違規點數1點。上訴人不服，提起行政訴訟，經臺灣桃園地方法院（下稱原審）以110年度交字第273號行政訴訟判決（下稱原判決），撤銷原處分二，並駁回上訴人在原審其餘之訴。上訴人對駁回部分仍不服，遂提起本件上訴（至原判決撤銷原處分二及命被上訴人負擔第一審訴訟費用2分之1部分，因被上訴人未上訴，已告確定）。
二、上訴人起訴之主張及訴之聲明、被上訴人於原審之答辯及聲
    明，均引用原判決所載。
三、原判決駁回上訴人對原處分一所提撤銷之訴，理由略為：依
    原審於言詞辯論期日勘驗採證光碟結果，當時外側車道因一
    部公車同時佔據外側及中線車道，對方機車即自外側車道欲
    繞行中線車道，同時跟隨在對方機車左後方之系爭車輛欲加
    速超越，乃與之交會並發生碰撞。復據原審於言詞辯論期日
    提示卷附事故現場圖供兩造確認當時中線車道扣除公車佔據
    空間及系爭車輛之寬度後，剩餘之寬度僅有10公分，上訴人
    雖認為系爭車輛當下仍能順利通過，但依道路交通安全規則
    第94條第3項與第100條第5款規定，汽車交會時，應保持半
    公尺以上之距離，並注意車前狀況，隨時採取必要之安全措
    施。然上訴人當時在安全距離已不足半公尺之情況下，自承
    車速為30至40公里左右，竟未採取煞車減速或其他適當措施
    ，仍貿然加速並與對方機車交會致生本件事故，顯已違反上
    開道路交通安全規則規定，且有應注意能注意卻不注意之過
    失。被上訴人認其有違反道交條例第46條第1款「汽車駕駛
    人交會時未保持適當之間隔」之違規事實，以原處分一予以
    裁處，經核並無違誤。
四、本院查：
　㈠按判決不適用法規或適用不當者，為違背法令，行政訴訟法
    第243條第1項定有明文，所謂判決適用法規不當，包括不應
    適用某法規而適用、適用無效或已失效之法規、法規解釋錯
    誤及涵攝錯誤。次按道交條例第46條規定：「汽車駕駛人交
    會時，有下列情形之一者，處新臺幣六百元以上一千八百元
    以下罰鍰：一、未保持適當之間隔。二、在峻狹坡路，下坡
    車未讓上坡車先行，或上坡車在坡下未讓已駛至中途之下坡
    車駛過，而爭先上坡。三、在山路行車，靠山壁車輛，未讓
    道路外緣車優先通過。」該條所稱「交會」，係指行進方向
    相反之兩車同時交錯通過某一地點之情形，此由其第2、3款
    均係針對汽車與另一行向相反之車輛同時經過某一地點（峻
    狹坡路、山路）之情況，規範駕駛人應遵守之注意義務，即
    可明瞭。準此而論，該條第1款所稱汽車駕駛人交會未保持
    適當間隔，自亦係指行進方向相反之兩車在同一地點相會時
    未能保持適當間距而言。至於行進方向相同之兩車，在後行
    駛之車輛超越前車時，未保持適當間隔而肇事，則屬汽車駕
    駛人是否違反道交條例第47條：「汽車駕駛人超車時，有下
    列情形之一者，處新臺幣一千二百元以上二千四百元以下罰
    鍰：……」各款規定而應受處罰之問題，並非前揭同條例第46
    條第1款規範之違規行為態樣。
　㈡查本件交通事故發生時，事發地點之外側車道因一輛公車同
    時佔據外側車道及中線車道，對方機車自外側車道欲繞行中
    線車道，同時跟隨在對方機車左後方之系爭車輛欲加速超越
    ，因而與對方機車發生碰撞等情，為原判決認定之事實，核
    與原審當庭勘驗採證光碟製作之勘驗筆錄相符，得採為判決
    之基礎。由此可知，事發當時上訴人所駕駛系爭車輛與對方
    機車之行進方向相同，系爭車輛原本在對方機車左後方行進
    ，因上訴人欲駕車超越對方機車致發生碰撞，是其情形與道
    交條例第46條第1款所稱「汽車駕駛人交會，未保持適當之
    間隔」，係指行進方向相反之兩車同時在同一地點交錯通過
    者，並不相符，被上訴人認上訴人違反該條款規定，以原處
    分一予以裁罰，即有違誤，原判決將原處分一予以維持，自
    有適用法規不當之違法。
五、綜上所述，原判決駁回上訴人對原處分一所提撤銷之訴，既
    有上開適用法規不當之違背法令事由，且其違法已影響裁判
    之結果，則上訴人求予廢棄，為有理由；且因本件事實已臻
    明確，故由本院本於原審上開確定之事實，將原判決除確定
    部分外廢棄，並撤銷原處分一。　　
六、交通裁決事件之上訴，行政法院為訴訟費用之裁判時，應確
    定其費用額，此觀行政訴訟法第237條之9第2項準用第237條
    之8第1項規定即明。本件上訴人對於交通裁決事件之上訴為
    有理由，是廢棄部分之第一審訴訟費用438元【即（裁判費3
    00元+證人日旅費576元）x1/2=438元】及上訴審訴訟費用75
    0元（裁判費），合計1,188元，均應由被上訴人負擔，爰併
    予確定如主文第3項所示。
七、結論，本件上訴為有理由，判決如主文。
中　　華　　民　　國　　111 　年　　6 　　月　　6 　　日
　　　　　　　　　  　臺北高等行政法院第四庭
                            　　審判長法  官　高  愈  杰
                                　　　法  官　楊  坤  樵
                              　 　　 法  官　鍾　啟　煒
上為正本係照原本作成。
不得上訴。
中　　華　　民　　國　　111 　年　　6 　　月　　6 　　日
                                      書記官　李  建  德